臺灣屏東地方法院刑事判決　　　　　　　96年度訴字第1056號
公　訴　人　臺灣屏東地方法院檢察署檢察官
被　　　告　甲○○
　　　　　　丙○○
上列被告因違反森林法等案件，經檢察官提起公訴（96年度偵字
第339 號），本院合議庭裁定改行簡式審判程序，判決如下：
    主  文
甲○○為搬運贓物，使用車輛於保安林竊取森林主產物，處有期
徒刑捌月，併科罰金新臺幣貳萬柒仟柒佰伍拾元，減為有期徒刑
肆月，併科罰金新臺幣壹萬仟捌佰柒拾伍元，徒刑如易科罰金
，以銀元佰元即新臺幣玖佰元折算壹日，罰金如易服勞役，以
新臺幣壹仟元折算壹日。
丙○○共同搬運贓物，處有期徒刑陸月，減為有期徒刑月，如
易科罰金以新臺幣壹仟元折算壹日。
    事  實  及  理  由
一、本院認定被告甲○○、丙○○之犯罪事實及證據，除起訴書
    犯罪事實一末行記載之「搬回」應補充為「騎機車搬回」，
    及證據部分補充「被告丙○○於審理中之自白」外，餘均與
    起訴書之記載相同，茲引用之（如附件）。
二、按所謂森林「主產物」，係指生立、枯損、倒伏之竹木及餘
    留之根株、殘材，國有林林產物處分規則第3 條第1 款定有
    明文，是被告甲○○所竊取之白水木1 棵，及被告丙○○所
    搬運之贓物即七里香1 棵，均屬森林主產物，洵堪認定。又
    所謂車輛，亦包括機車，道路交通安全規則第2 條第1 項第
    1 款可資參照。
三、被告甲○○行為後，於94年1 月7 日修正、同年2 月2 日公
    布之刑法修正條文（下稱新法），業於95年7 月1 日施行，
    新法第2 條第1 項之規定，係規範行為後法律變更所生新舊
    法律比較適用之準據法，於新法施行後，應適用新法第2 條
    第1 項之規定，為「從舊從輕」之比較；比較時應就罪刑有
    關之共犯、未遂犯、想像競合犯、牽連犯、連續犯、結合犯
    ，以及累犯加重、自首減輕暨其他法定加減原因（如身分加
    減）與加減例等一切情形，綜其全部罪刑之結果而為比較（
    最高法院95年度第8 次刑事庭會議決議、24年上字第4634號
    、27年上字第2615號判例參照）。但此之所謂不能割裂適用
    ，係指與罪刑有關之本刑而言，不包括易刑處分，事關刑罰
    執行之易刑處分仍應分別適用最有利於行為人之法律。易言
    之，倘所處之主刑同時有徒刑、拘役易科罰金、罰金易服勞
    役之情形時，關於易科罰金、易服勞役部分應分別為新舊法
    有利不利之比較，依刑法第2 條第1 項從舊從輕原則定其易
    刑之折算標準（最高法院96年度台非字第58號判決參照）。
    準此，刑易科罰金之折算標準，依修正前刑法第41條第1 項
    前段、罰金罰鍰提高標準條例第2 條規定，以銀元100 元以
    上300 元以下（即新臺幣300 元以上900 元以下）折算1 日
    ；相較於新法第41條第1 項前段規定，以新臺幣1 千元、2
    千元或3 千元折算1 日，新法對被告反較不利，應適用行為
    時法。至罰金易服勞役之折算標準，依修正前刑法第42條第
    2 項前段、罰金罰鍰提高標準條例第2 條規定，以銀元100
    元以上300 元以下（即新臺幣300 元以上900 元以下）折算
    1 日；相較於新法第42條第3 項前段規定，以新臺幣1千 元
    、2 千元或3 千元折算1 日，新法對被告確較有利，應適用
    裁判時法。
四、核被告甲○○所為，係犯森林法第52條第1 項第1 款、第6
    款之於保安林犯之、為搬運贓物使用車輛之加重竊取森林主
    產物罪（起訴書雖漏載該條項第6 款之加重條件，但該加重
    條件之增減仍屬單純一罪，罪名相同，毋庸變更起訴法條）
    。其於保安林竊取森林主產物時，攜帶如起訴書犯罪事實欄
    所述之工具，客觀上均足以對人之生命、身體、安全構成威
    脅，為具有危險性之兇器，雖亦構成森林法第50條之竊取森
    林主產物罪，本應依刑法第321 條第1 項第3 款攜帶兇器竊
    盜罪論處，惟森林法第52條為同法第50條之特別規定，亦即
    應優先適用森林法第52條第1 項各款規定論罪，不再論以森
    林法第50條、刑法第321 條第1 項第3 款之罪（最高法院47
    年臺上字第979 號判例參照）。爰審酌被告甲○○盜取屬森
    林主產物之樹木，擅自移植於自家庭園，欠缺法紀觀念，並
    有竊盜等前科（但不構成累犯），素行不佳，有臺灣高等法
    院被告前案紀錄表可參，所竊取白水木1 株之山價為新臺幣
    （下同）9,250 元，有森林主副產物被害價格查定書1 份附
    卷可憑，且該行為有害於森林生態環境保育，惡性非淺，惟
    念其智識程度不高，及犯後承認犯行態度尚可等一切情狀，
    量處如主文所示之刑，併科贓額3 倍之罰金，以示懲儆。又
    中華民國96年罪犯減刑條例業於96年7 月4 日公布，自同年
    7 月16日施行，被告甲○○所犯本案之罪，犯罪時間係在96
    年4 月24日以前，經核尚無該條例第3 條所列不予減刑之情
    形（所犯雖屬該條例第3 條第1 項第14款之罪，然本院宣告
    刑未逾有期徒刑1 年6 月），應依同條例第2 條第1 項第3
    款規定，減其刑期及金額二分之一，再依同條例第9 條規定
    ，併諭知徒刑易科罰金之折算標準，同時諭知罰金易服勞役
    之折算標準。
五、核被告丙○○所為，係犯森林法第50條、刑法第349 條第2
    項之搬運贓物罪。被告丙○○與郭順智（未併予起訴）有共
    同搬運贓物之犯意聯絡及行為分擔，應為共同正犯。爰審酌
    被告丙○○貪圖賺取運費5,000 元，雖知悉所搬運之七里香
    1 株，衡情係他人所盜採之贓物，仍不違其本意而受雇駕駛
    貨車予以載運，亦欠缺法紀觀念，該七里香1 株之山價約為
    21,139元（卷附森林主副產物被害價格查定書所記載七里香
    9 株之山價為190,250 元，係包含被告甲○○所竊取，但受
    前案連續加重竊盜罪之判決既判力所及，獲不起訴處分之七
    里香8 株），且該行為有害於森林生態環境保育，惡性非淺
    ，惟念其無犯罪前科，亦有臺灣高等法院被告前案紀錄表可
    參，嗣於本院審理中承認犯行，態度尚可等一切情狀，量處
    如主文所示之刑，以示懲儆。又中華民國96年罪犯減刑條例
    業於96年7 月4 日公布，自同年7 月16日施行，被告丙○○
    所犯本案之罪，犯罪時間係在96年4 月24日以前，經核尚無
    該條例第3 條所列不予減刑之情形（所犯雖屬該條例第3 條
    第1 項第14款之罪，然本院宣告刑未逾有期徒刑1 年6 月）
    ，應依同條例第2 條第1 項第3 款規定，減其刑期二分之一
    ，再諭知易科罰金之折算標準。
據上論斷，應依刑事訴訟法第273 條之1 、第299 條第1 項前段
、第310 條之2 、第454 條第2 項，森林法第52條第1 項第1 款
、第6 款、第50條，刑法第11條前段、第2 條第1 項、第28 條
、第349 條第2 項、第41條第1 項前段、第42條第3 項，修正前
刑法第41條第1 項前段，刑法施行法第1 條之1 ，修正前罰金罰
鍰提高標準條例第2 條，現行法規所定貨幣單位折算新臺幣條例
第2 條，中華民國96年罪犯減刑條例第2 條第1 項第3 款、第7
條、第9 條，判決如主文。
本案經檢察官乙○○到庭執行職務
中　　華　　民　　國　　96　　年　　11　　月　　26　　日
                  刑事第四庭    法  官  蔡嘉裕
以上正本證明與原本無異。
如不服本判決，應於收受本判決送達後10日內，向本院提出上訴
書狀（應敘述具體理由並附繕本），其未敘述上訴理由者，至遲
應於上訴期間屆滿後20日內，向本院補提理由書狀，切勿逕送上
級法院。
中　　華　　民　　國　　96　　年　　11　　月　　26　　日
                                書記官  許倬維
附錄論罪科刑法條：
森林法第52條第1項第1款、第6款
竊取森林主、副產物而有左列情形之一者，處6 月以上5 年以下
有期徒刑，併科贓額二倍以上五倍以下罰金：
一  於保安林犯之者。
六　為搬運贓物，使用牲口、船舶、車輛，或有搬運造材之設備
　　者。
森林法第50條
竊取森林主、副產物，收受、搬運、寄藏、收買贓物或為牙保者
，依刑法規定處斷。
刑法第349條第2項
搬運、寄藏、故買贓物或為牙保者，處5 年以下有期徒刑、拘役
或科或併科1 千元以下罰金。
